【裁判字號】    91,交聲,1848
【裁判日期】    920624
【裁判案由】    交管條例聲異
【裁判全文】
臺灣板橋地方法院交通事件裁定                  九十一年度交聲字第一八四八號
    原處分機關  臺北市交通事件裁決所
    異  議  人
    即受處分人  甲○○
右列異議人因違反道路交通管理處罰條例案件，對於臺北市交通事件裁決所中華民國
九十一年十一月一日所為裁決處分（原處分案號：北市裁三字第裁二二－ＡＸＸ０一
七九五九號），聲明異議，本院裁定如左：
    主  文
異議駁回。
    理  由
一、原處分機關以：異議人即受處分人甲○○於民國九十一年七月二十日下午三時二
    十分，駕駛車號八Ｍ－七六七號營業小客車，沿台北市○○○路○段北向南行駛
    ，行經興隆路口，在設有禁止迴轉標誌之路段任意迴轉，致迴轉後其後方保險桿
    擦撞沿同路段自南向北方向行駛，由乙○○騎乘車號ＦＮＸ－二九二號重型機車
    之車頭而肇事，並使乙○○受傷，異議人肇事後未採取處理措施而逕行離去，經
    台北市政府警察局交通警察大隊員警舉發「一、違反禁制標誌違規迴轉。二、肇
    事致人受傷未即採取救護或其他必要措施並向警察機關報告而駛離。」之違規，
    因未依指定期限自動到案，爰依道路交通管理處罰條例第四十九條第二款及第六
    十二條第一項規定，裁處罰緩新臺幣九百元，吊扣駕駛執照三個月，並依同條例
    第六十三條第一項規定記違規點數一點之處分。
二、聲明異議意旨略以：異議人並非在禁止迴轉之興隆路口任意迴轉，而係在羅斯福
    路「師範大學公館分部」正前方迴轉，該路段係可以迴轉的。異議人迴轉後在第
    三車道繼續前進，看見路旁有客人招手，遂往右邊停靠，結果遭乙○○騎乘之機
    車自後方擦撞保險桿處，當時乙○○人、車並未倒下，事後檢查異議人之車輛保
    險桿處亦僅有一點擦痕而已，以如此輕微之擦撞又豈會造成機車車頭燈、右踏板
    損壞，騎士右手受傷。況車禍當時異議人曾二度停車回頭查看，但機車騎士手裡
    持不明物體追上前來，異議人為安全著想只好快速駛離現場，原處分機關未查及
    此，遽依機車騎士之證言為本件裁罰，實難令人甘服，為此聲明異議云云。
三、按汽車駕駛人在設有禁止迴車標誌或劃有分向限制線、禁止超車線或禁止變換車
    道線之路段迴車者，處二百元以上六百元以下罰鍰（按即新臺幣六百元以上，一
    千八百元以下之罰鍰），並記違規點數一點，道路交通管理處罰條例第四十九條
    第二款及第六十二條第一項分別定有明文；又汽車駕駛人，駕駛汽車肇事致人受
    傷或死亡，應即採取救護或其他必要措施，並向警察機關報告，不得駛離；違者
    吊扣其駕照三個月至六個月；逃逸者吊銷駕駛執照，同條例第六十二條第一項亦
    有明定。
四、經查，本件異議人於九十一年七月二十日下午三時二十分，駕駛車號八Ｍ－七六
    七號營業小客車，沿台北市○○○路○段北向南行駛，行經興隆路口附近，因迴
    轉載客與乙○○所騎乘車號ＦＮＸ－二九二號重型機車擦撞之事實，業據異議人
    於本院調查時陳明在卷，核與證人乙○○證述之情節大致相符，自屬實在。異議
    人雖執前詞置辯，然其於九十一年八月六日上午十時許，在台北市政府警察局交
    通警察大隊接受調查時，對事發地點亦陳稱：我駕駛八Ｍ－七六七號營業小客車
    ，沿羅斯福路五段第一車道北向南行駛至興隆路口，左迴轉往北行駛了十幾公尺
    左右等語，有交通事故談話紀錄表一紙在卷可稽；而證人乙○○於警詢時及本院
    調查中，均證稱：異議人係在興隆路口迴轉，伊不會看錯等語，是異議人事後翻
    異前供改稱係在師大公館分部前方迴轉，自無可採。又台北市○○○路○段、興
    隆路口，係設有禁止迴轉標誌之路段，有道路交通事故調查報告表一紙、現場照
    片四紙在卷可稽，異議人在設有禁止迴車標誌之路段任意迴車，其有違反禁制標
    誌違規迴轉之違規行為，殆可認定。而本件異議人於違規迴車後，與證人乙○○
    所騎乘車號ＦＮＸ－二九二號重型機車發生擦撞，並使之手部受傷之事實，亦據
    證人乙○○、警員丙○○到庭證述綦詳，並有手部受傷照片一紙、異議人車損照
    片二張附卷可憑。證人乙○○並證稱：當時我由興隆路右轉往羅斯福路走，我看
    到計程車迴轉載客，我煞車不及撞到計程車，我當時行駛在右邊第二條跟左邊第
    二條中間左右那衣帶。後來撞到他後保險桿，然後對方沒有下車，我人沒有倒地
    ，車子有受損，左手有受傷，有一點破皮，是因為車把衝擊力才受傷的，我不記
    得車子有沒有倒地。之後前方的車子有停下來，但是他沒有下車，就直接往前開
    。當時我就很氣憤，我就去追他，追到羅斯福路及萬盛街口，我把他攔下來，但
    是他沒有下車，他就加速跑掉等語。顯見異議人肇事後並未下車查看在先，待為
    證人乙○○攔獲後，復趁隙逃逸，其肇事致人受傷未即採取救護或其他必要措施
    ，並向警察機關報告而駛離之違規事實，至為灼然。異議人所辯各節洵屬事後卸
    責之詞，不足採信。從而，原處分機關依據道路交通管理處罰條例第四十九條第
    二款及第六十二條第一項規定，裁處罰緩新臺幣九百元，吊扣駕駛執照三個月，
    並依同條例第六十三條第一項規定記違規點數一點之處分，無何違誤，量罰亦甚
    妥適，應予維持，本件異議為無理由，應駁回之。
據上論斷，應依道路交通管理處罰條例第八十七條第二項，道路交通案件處理辦法第
十九條，裁定如主文。
中      華      民      國  九十二    年      六      月    二十四    日
                                        臺灣板橋地方法院交通法庭
                                            法  官  鄭  水  銓
右正本證明與原本無異。
如不服本裁定應於送達後五日內向本院提出抗告狀。
                                            書記官  謝  明  倫
中      華      民      國    九十二    年      六      月    二十四    日


司法院資訊處製作；財團法人民間司法改革基金會備份。
